【裁判字號】    99,裁,328
【裁判日期】    990204
【裁判案由】    綜合所得稅
【裁判全文】
最  高  行  政  法  院  裁  定
                                       99年度裁字第328號
上  訴  人  甲○○
被  上訴人  財政部臺灣省南區國稅局
代  表  人  乙○○
上列當事人間綜合所得稅事件，上訴人對於中華民國98年11月12
日高雄高等行政法院98年度簡字第182號判決，提起上訴，本院
裁定如下：
    主  文
上訴駁回。
上訴審訴訟費用由上訴人負擔。
    理  由
一、按對於適用簡易程序之判決提起上訴，須經本院許可。前項
    許可，以訴訟事件所涉及之法律見解具有原則性者為限，行
    政訴訟法第235條定有明文。所謂法律見解具有原則性，係
    指該訴訟事件所涉及之法律問題意義重大，而有加以闡釋之
    必要而言，非以其對於該訴訟當事人之勝敗有無決定性之影
    響為斷。例如原裁判所適用之行政命令有牴觸法律之虞，或
    高等行政法院就同類事件所表示之法律見解存在歧異，或與
    本院向來之見解互相牴觸，有由本院確認或統一法律上意見
    之必要等情形屬之。
二、緣上訴人之配偶林義榮民國（下同）95年度綜合所得稅結算
    申報，列報免稅額新臺幣（下同）385,000元及列舉扣除額1
    89,631元（包含購屋借款利息149,596元、保險費24,000元
    、醫藥及生育費16,035元），被上訴人初查以其列報扶養其
    三嫂邵牡丹未符合行為時所得稅法第17條第1項第1款第4目
    之規定，否准認列免稅額77,000元；另購屋借款利息149,59
    6元暨醫藥及生育費16,035元，因未符合行為時所得稅法第1
    7條第1項第2款第2目第3小目及第5小目之規定，亦否准認列
    ，並改按標準扣除額92,000元核定。上訴人之配偶林義榮不
    服，除就免稅額及購屋借款利息扣除額等項目申請復查外，
    並請求增列保險費47,316元暨醫藥及生育費12,176元為列舉
    扣除額，案經被上訴人復查結果，仍維持原核定。上訴人猶
    未甘服，就購屋借款利息扣除額部分，循序提起行政訴訟。
三、本件上訴人對於高雄高等行政法院適用簡易程序所為之判決
    提起上訴，主張略以：上訴人配偶林義榮於85年10月間購買
    坐落臺南市○○段738號土地及其上之房屋，並登記為所有
    權人，且於86年1月設戶籍登記，無出租或營業使用，支出
    之貸款利息自符合所得稅法第17條及同法施行細則第24條之
    3等規定，被上訴人執意以購地建屋與銀行貸款相差4年或2
    年而否准上訴人申報綜合所得稅中購買自用住宅之借款利息
    ，顯非所得稅法第17條及同法施行細則第24條之3等規定之
    授權項目，其法律見解應具有原則性，行政命令已牴觸法律
    ，應宣告為無效，原判決維持見解，顯有違誤。另依上訴人
    檢具之利息單據，均足證明購置系爭房屋之資金來自於81年
    及83年之銀行貸款，並建屋後於88年舉借新債還舊債之事實
    ，被上訴人依行政程序法第5條及第36條規定，應職權調查
    ，卻未為之，有違民事訴訟法第277條規定等語，資為論據
    。惟經核其上訴意旨，乃上訴人以其對法律上見解之歧異，
    就原審取捨證據、認定事實、適用法律之職權行使，指摘其
    為不當，並無涉法律見解具有原則上之重要情事，有由本院
    統一法律上意見或確認其意見之必要情形。依首揭規定，上
    訴人提起上訴，不應許可，其上訴難謂合法，應予駁回。
四、據上論結，本件上訴為不合法。依行政訴訟法第249條第1項
    前段、第104條，民事訴訟法第95條、第78條，裁定如主文
    。
中    華    民    國    99    年    2     月    4     日
                    最高行政法院第七庭
                        審判長法官  藍  獻  林
                              法官  王  碧  芳
                              法官  廖  宏  明
                              法官  張  瓊  文
                              法官  姜  素  娥
以  上  正  本  證  明  與  原  本  無  異
中    華    民    國    99    年    2     月    4     日
                              書記官  賀  瑞  鸞


司法院資訊處製作；財團法人民間司法改革基金會備份。
